【裁判字號】    90,上易,271
【裁判日期】    891213
【裁判案由】    竊佔等
【裁判全文】
臺灣高等法院臺中分院刑事判決          民國九十年度上易字第二七一號
    上  訴  人
    即  被  告  甲○○
右上訴人，因竊佔等案件，不服台灣南投地方法院八十九年度易字第四七六號，中華
民國八十九年十二月十三日第一審判決（起訴案號：台灣南投地方法院檢察署八十九
年度偵字第一六０八號）提起上訴，本院判決如左：
    主      文
上訴駁回。
    事實及理由
一、本案經本院審理結果，認第一審判決認事用法及量刑均無不當，應予維持，並引
    用第一審判決書記載之事實、證據及理由（如附件）。
二、上訴人即被告甲○○上訴意旨雖辯稱，被告之昆台公司係新亞建設開發股份有限
    公司承攬經濟部水資源管理局集集共同引水計劃－欄沙堰工程之下游承包商，依
    新亞公司與水資源局，新亞公司與昆台公司訂立之契約，昆台公司得在南投縣集
    集鎮濁水溪柴橋頭段吳厝小段國有未登錄河川地（即系爭竊佔場所）設置砂石碎
    解場及相關設備，故被告並無竊佔犯行，請向各該相關單位函查云云。然經本院
    函南投縣政府，新亞公司，水資源局，均答覆被告之昆台公司無權使用上開河川
    地，亦未提出申請等情。故被告所辯核屬無據，其上訴自無理由，應予駁回。
三、據上論斷，應依刑事訴訟法第三百七十三條、第三百六十八條，判決如主文。
本案經檢察官李榮鴻到庭執行職務。
中      華      民      國     九十      年      五       月     八     日
                                 臺灣高等法院臺中分院刑事第七庭
                                       審判長法  官  林  榮  龍
                                             法  官  謝  說  容
                                             法  官  黃  日  隆
右正本證明與原本無異。
不得上訴。
                                             書記官  林  端  容
中      華      民      國     九十      年      五       月     十     日
                                                                        Ｆ
臺灣南投地方法院刑事判決                          八十九年度易字第四七六號
    公  訴  人  臺灣南投地方法院檢察署檢察官
    被      告  甲○○  男四十四歲（民國○○○年○月○○日生）業商
                        住南投縣竹山鎮桶頭里小旗巷五七號
                        身分證統一編號：Ｍ一二七七五九二號
    選任辯護人  賴思達律師
右列被告因竊佔等案件，經檢察官提起公訴（八十九年度偵字第一六０八號），本院
判決如左：
    主      文
甲○○意圖為自己不法之利益，而竊佔他人之不動產，處有期徒刑拾月，緩刑參年。
    事      實
一、甲○○係昆台實業有限公司（下稱昆台公司）股東之一，為上開公司實際負責人
    ，竟意圖為自己不法之利益，自民國（下同）八十七年八月十八日昆台公司成立
    後，即在南投縣集集鎮濁水溪柴橋頭段吳厝小段國有未登錄河川地內私設砂石碎
    解場，並在該碎解場內搭建辦公廳、輸送帶及相關設備，放置貨櫃屋，而佔用上
    開河川公地面積共０．三０四八０九公頃（詳如南投縣水里地政事務所土地複丈
    成果圖編號Ａ、Ｂ、Ｃ部分），經經濟部水利處第四河川局（下稱第四河川局）
    於八十八年七月十七日以經八八水利四管字第四四三八號函取締告發通知王寶成
    ，處以罰緩，並限其於八十八年十月三十一日前將上開設施拆（清）除完畢，惟
    經第四河川局人員會同南投縣警察局竹山分局（下稱竹山分局）員警於八十八年
    十一月二十三日及八十九年四月十七日兩度現場勘查，發現王寶成並未依限將上
    開設施拆（清）除完畢，認其涉有竊佔及違反水利法第七十八條規定之罪嫌，乃
    報請臺灣南投地方法院檢察署（下稱南投地檢署）檢察官偵辦。
二、案經南投縣警察局竹山分局報請臺灣南投地方法院檢察署檢察官偵查起訴。
    理      由
一、訊據被告甲○○就其於前開地點處設置砂石廠放置機械設備並堆置砂石等情，固
    供承不諱，惟矢口否認有何竊佔犯行，辯稱：其係因經濟部水資源管理局（前臺
    灣省水利局中部水資源開發工程處，下稱水資源局）之集集共同引水計畫─攔河
    堰工程（土木部分）承包商新亞建設開發股份有限公司（下稱新亞公司），委請
    其所經營之昆台公司就近提供砂石，並指示昆台公司進駐上開河川地，其方進駐
    使用上開河川地，故其使用上開河川地有合法權源，且亦無為自己不法利益之意
    圖，自不能以刑法之竊占罪相繩云云。惟查依辯護人八十九年十一月二十九日當
    庭提出之前開工程施工技術規範中，並未授權新亞公司得許可其他人於上開河川
    地開設砂石碎解場，新亞公司何能許可昆台公司使用上開河川地；另依辯護人提
    出之新亞公司訂貨單及混凝土砂石料供應補充條款（於八十九年八月三十一日提
    出之答辯狀證一），亦僅能證明新亞公司曾向昆台公司訂購砂石料，並不能證明
    新亞公司曾指示被告進駐使用上開河川地開設砂石碎解場，故被告之使用前開河
    川地應無合法之權利根據；又被告曾於檢察官偵訊中坦承：於接手之初，即知對
    上開河川地之使用未經向主管機關申請許可，且無合法權源（偵查卷二十三頁背
    面及二十四頁）等語，其有獲不法利益之意圖甚明，是被告及辯護人所辯顯不足
    採；復經本院及南投地檢署檢察官分別實施現場勘驗，並皆製有勘驗筆錄，且有
    第四河川局現場取締紀錄表、現場測繪圖、現場照片十六張及南投縣水里地政事
    務所土地複丈成果圖附卷可稽，被告甲○○意圖為自己不法之利益，而竊佔國有
    河川地之犯行，事證明確，堪以認定。
二、核被告甲○○所為，係犯刑法第三百二十條第二項之竊佔罪，應依同條第一項規
    定之刑處斷。爰審酌被告行為動機、手段、行為後之態度及其他一切情狀，爰宣
    告如主文之刑。次查被告前未曾受有期徒刑以上刑之宣告，有臺灣南投地方法院
    檢察署刑案資料查註紀錄表及臺灣高等法院被告全國前案紀錄表各一份在卷可按
    ；其因一時短於思慮，致罹犯刑章，經此教訓，當知警惕，信無再犯之虞，本院
    認前開對其宣告之刑，以暫不執行為適當，爰併宣告緩刑三年。
三、公訴意旨另以被告甲○○上開竊佔行為之結果，足以生損害於主管機關南投縣政
    府對濁水溪之管理權益，而構成水利法第九十二條之一第一項中段之罪名云云，
    惟查該條文中所謂損害他人權益之「他人」一語，因水利法前揭條文之首段，業
    已明定主管機關可處行政罰鍰，而事實上如有未經主管機關許可或違反主管機關
    所發有關水利管理之命令者，又必定侵害主管機關管理之權益，如亦須依各該條
    文中段規定，認有損害他人權益，另科以刑罰，似與法文規定之本旨不符，故此
    「他人」一語，實應解為主管機關以外之自然人或其他私法人。故本件被告在公
    有河川地內開設砂石碎解場及堆置砂石等行為，既無證據顯示有侵害他人權益之
    情形，而主管機關解釋上又非他人，自難課以該部分之刑責。此外復查無其他積
    極證據足資認定被告有違反水利法之犯行，原應為無罪之諭知，惟公訴意旨認此
    部分與前開有罪部分有想像競合犯之裁判上一罪關係，爰不另為無罪之諭知，附
    此敘明。
據上論斷，應依刑事訴訟法第二百九十九條第一項前段，刑法第三百二十條第二項、
第一項、第七十四條第一款，罰金罰鍰提高標準條例第一條前段，判決如主文。
本案經檢察官謝耀德到庭執行職務。
中    華    民    國     八十九     年       十二        月     十三    日
                                  臺灣南投地方法院刑事庭
                                    法  官    林  宜  民
右正本證明與原本無異。
如不服本判決，應於判決送達後十日內向本院提出上訴狀( 應附繕本 )。「切勿逕送
上級法院」。
                                    書記官
中    華    民    國    八十九     年        十二        月     十三    日
「告訴人或被害人對於判決如有不服具備理由請求檢察官上訴者，其上訴期間之計算
係以檢察官收受判決正本之日期為準」
附錄本案論罪科刑法條全文：
刑法第三百二十條
意圖為自己或第三人不法之所有，而竊取他人之動產者，為竊盜罪，處五年以下有期
徒刑、拘役或五百元以下罰金。
意圖為自己或第三人不法利益，而竊佔他人之不動產者，依前項之規定處斷。
前二項之未遂犯罰之。


司法院資訊處製作；財團法人民間司法改革基金會備份。
